臺灣新竹地方法院民事判決
111年度婚字第28號
原      告  乙○○  





被      告  甲○○（外文姓名：NGO THI BICH THUY，越南國






上列當事人間請求離婚事件，本院於民國111年6月24日言詞辯論
終結，判決如下：
    主  文
准原告與被告離婚。
訴訟費用由被告負擔。
    事實及理由
壹、程序方面
一、按婚姻事件夫妻之一方為中華民國人，由中華民國法院審判
     管轄，家事事件法第53條第1項第1款規定甚明，本件原告
    為 中華民國人，被告則為越南國人，有原告所提出之結婚
    證明書在卷可參（見本院卷第15頁），並有原告之戶籍資料
    可稽（見同卷第25、26頁），依上揭規定，本院自有國際審
    判管轄權。次按離婚及其效力，依協議時或起訴時夫妻共同
    之本國法；無共同之本國法時，依共同之住所地法；無共同
    之住所地法時，依與夫妻婚姻關係最切地之法律，涉外民事
    法律適用法第50條定有明文。查本件兩造雖無共同之本國法
    ，惟兩造於民國106年1月9日於越南國結婚及取得結婚證書
    ，並於106年5月19日向戶政機關辦理結婚登記，且被告聲明
    申請中華民國戶籍登記並採用「甲○○」為中文姓名，有新竹
    縣新豐鄉戶政事務所111年3月1日竹縣豐戶字第11110000290
    號函暨所附之結婚登記申請書、經駐外使館驗證之結婚證書
    外文及中文譯本及取用中文姓名聲明書影本等件在卷可稽（
    見同卷第66至75頁）。查兩造在臺灣登記結婚，被告婚後於
    108年1月5日入境來臺，雖多次出入境，然於111年3月31日
    入境現仍在台，此亦有內政部移民署111年4月18日移署資字
    第1110045860號函暨所附被告之外人居留資料及入出國日期
    紀錄在卷可考（見同卷第95至97頁），而兩造婚後、被告有
    來台生活、工作之事實亦經原告陳明在卷（見同卷第10頁）
    ，且被告現仍在台，是以兩造間因婚姻關係所生對人、對事
    關係最為密切者，即應為中華民國，是應認臺灣為兩造婚姻
    關係最切地，故本件離婚事件應適用中華民國法律。
二、被告經合法通知未於言詞辯論期日到場，查無民事訴訟法第
    386條各款所列情形，爰依原告之聲請，由其一造辯論而為
    判決。
貳、實體方面
一、原告起訴主張略以：兩造於106年5月19日結婚，並無子女，
    兩造婚後被告因工作而長時間住在其阿姨那邊，但從知道無
    法拿身分證，在110年10月份之後電話就不通，只能用賴（L
    INE），到12月份就無法聯絡，因為無法聯繫，所以不能退
    婚，伊有去移民署報過被告失蹤，被告入境之後，移民署有
    跟伊說報失蹤要塗銷掉，被告沒有跟伊說她現在實際住在何
    處，也都沒有聯繫，被告的電話已經是空號了，因生活所以
    訴請離婚，兩造有難以維持婚姻之重大事由，為此依民法第
    1052條第2項之規定請求判決兩造離婚等語（見本院卷第88
    、99頁）。
二、被告經合法送達，未於言詞辯論期日到庭，亦未提出書狀作
    何陳述或聲明。
三、得心證之理由﹕
(一)、按有民法第1052條第1項以外之重大事由，難以維持婚姻
      者，夫妻之一方得請求離婚，但其事由應由夫妻之一方負
      責者，僅他方得請求離婚，民法第1052條第2項定有明文
      。上開條文規定之立法意旨，在符合現代多元化社會之需
      要，使裁判離婚之事由較富彈性，其判斷之標準為婚姻是
      否已生破綻而無回復之希望。而婚姻是否已生破綻無回復
      之希望，不可依主觀的標準，即從原告已喪失維持婚姻意
      欲之主觀面加以認定，而應依客觀之標準，即難以維持婚
      姻之事實，是否已達倘處於同一境況，任何人均將喪失維
      持婚姻意欲之程度而定（最高法院94年度台上字第115號
      判決意旨參照）。再按婚姻係夫妻以組織家庭共同生活為
      目的，此共同生活體，須夫妻共同經營生活，倘事實上已
      未互動多時，雙方誠摰互信之感情基礎已經不復存在，依
      一般人之生活經驗，顯然難期修復，雙方共同生活的婚姻
      目的已經不能達成，應可認係民法第1052條第2項所定難
      以維持婚姻之重大事由。至於婚姻如有難以維持之重大事
      由，於夫妻雙方就該事由均須負責時，應比較衡量雙方之
      有責程度，僅責任較輕之一方得向責任較重之他方請求離
      婚，如雙方之有責程度相同，則雙方均得請求離婚，始符
      民法第1052條第2項規定之立法本旨（最高法院95年度第5
      次民事庭會議決議參照）。
(二)、原告主張兩造為夫妻，現婚姻關係存續中等情，業據原告
      提出兩造之結婚證明書等件為證，並有本院依職權向新竹
      縣湖口鄉戶政事務所調閱兩造上開辦理結婚登記之相關資
      料，經該所以前揭函覆在卷可佐。且經本院依查詢原告之
      個人戶籍資料（見同卷第25、26頁），觀之原告配偶欄記
      載姓名為被告，核與原告主張情節相符，自堪信為真實。
(三)、原告主張被告於110年12月間起即難以聯繫被告，致兩造婚後雙方長期分居，現亦已無從聯繫被告等情，經原告到庭陳述明確。且證人即原告之表哥黃定堂亦到庭具結證稱：原告是我表弟，原告的母親是我母親的親姐姐，被告是我表弟媳。（問：是否認識被告？）我沒有見過被告。（問：是否知道兩造結婚的狀況？）我知道原告有結婚。（問：平常原告有無跟被告同住？）原告平常都是一個人比較多。（提示本院卷第13頁內政部行方不明登記表，問：對於原告有去報被告失蹤，有何意見？）我比較沒有去關心原告的事情，對於上開公文沒有意見。（問：你覺得原告去報被告失蹤，兩造的婚姻關係是否還能繼續維持下去？）應該不能等語明確（見同卷第88、89頁），並有原告所提出之內政部移民署新竹市專勤隊受理外來人口行方不明案件登記表等件為證（見同卷第13頁）。另本院向內政部移民署查調被告之入出國日期紀錄，查知被告於111年3月21日入境，此後即未再有出境紀錄，此有前揭內政部移民署之函文在卷可稽（見同卷第97頁）。而被告經合法通知，對於原告主張之情事，未到庭答辯，亦未提出書狀作何聲明陳述，足見原告主張兩造長期分居生活，已無聯繫等情，堪信為真實。
(四)、本件被告未顧及原告之感受，逕自在外工作他居，嗣後並
      離家不願再與原告共營夫妻生活，致兩造分居至今已近半
      年，毫無互動，亦無從聯繫，已與婚姻之本質有違。兩造
      之婚姻既已生破綻，而達難以繼續維持之程度，本院認被
      告對此可歸責，依前揭說明，原告依民法第1052條第2項
      訴請離婚，為有理由，應予准許。
四、本件事證已臻明確，原告其餘攻擊或防禦方法及未經援用之
     證據，經本院斟酌後，認為均不足以影響本判決結果，自
    無再逐一詳予論駁之必要，亦併敘明。
五、據上論結，本件原告之訴為有理由，依依家事事件法第51條
     、民事訴訟法第385條第1項前段、第78條，判決如主文。
中　　華　　民　　國　　111 　年　　7 　　月　　22　　日
                      家事法庭  法　　　官  林建鼎 
以上正本係照原本作成。
如對本判決上訴，須於判決送達後20日之不變期間內，向本院提
出上訴狀（需附繕本）。如委任律師提起上訴者，應一併繳納上
訴審裁判費。
中　　華　　民　　國　　111 　年　　7 　　月　　22　　日
                                書　記　官　林毓青